【裁判字號】    98,交聲,2543
【裁判日期】    980930
【裁判案由】    聲明異議
【裁判全文】
臺灣高雄地方法院交通事件裁定        98年度交聲字第2543號
原處分機關  高雄市政府交通局
異  議  人  甲○○
上列受處分人因違反道路交通管理處罰條例案件，對於高雄市政
府交通局交通事件裁決中心於民國98年9 月2 日所為之處分（原
處分案號：高市交裁字第裁32-B00000000號），聲明異議，本院
裁定如下：
    主    文
原處分撤銷。
甲○○汽車駕駛人，駕駛汽車經測試檢定酒精濃度超過規定標準
，應接受道路交通安全講習。
    理    由
一、原處分意旨略以：異議人即受處分人甲○○（下稱異議人）
    ，於民國98年4 月3 日凌晨0 時許，持其領有職業聯結車駕
    駛執照，酒後駕駛車牌號碼XO-2948 自用小客車，行經高雄
    市三民區○○○路297 號前，遭高雄市政府警察局三民第二
    分局覺民路派出所員警攔停，施以酒精濃度測試，測試值呼
    氣後酒精濃度達每公升1.18毫克，超過法定標準，而遭舉發
    違規。異議人未於舉發單所載應到案日期前主動執行，原處
    分機關以其有「汽車駕駛人酒精濃度超過規定標準」之違規
     ， 依道路交通管理處罰條例第35條第1 項第1 款前段，裁
    處罰鍰新台幣（下同）4 萬9500元，吊扣駕駛執照12個月，
    施以道安講習之處分等語。
二、聲明異議意旨略以：伊於上開時地遭警攔停，配合酒測而有
    上開違規，惟伊係職業聯結車司機，如吊扣伊職業聯結車駕
    駛執照12個月，勢必造成長期失業，為此，聲明異議，請求
    撤銷裁處吊扣職業聯結車駕照之處分。
三、按汽車駕駛人，駕駛汽車經測試檢定，酒精濃度超過規定標
    準者，處新台幣1 萬5 千元以上6 萬元以下罰鍰，並當場移
    置保管其車輛及吊扣其駕駛執照1 年；道路交通管理處罰條
    例第35條第1 項第1 款前段定有明文。再依94年2 月5 日公
    布，95年2 月5 日施行之行政罰法第26條規定：「一行為同
    時觸犯刑事法律及違反行政法上義務規定者，依刑事法律處
    罰之。但其行為應處以其他種類行政罰或得沒入之物而未經
    法院宣告沒收者，亦得裁處之。前項行為如經不起訴處分或
    為無罪、免訴、不受理、不付審理之裁判確定者，得依違反
    行政法上之義務規定裁處之」；且同法第1 條規定：「違反
    行政法上義務而受罰鍰、沒入或其他種類行政罰之處罰時，
    適用本法。但其他法律有特別規定者，從其規定」，而上開
    道路交通管理處罰條例第35條第1 項第1 款規定，係對行為
    人違反行政法上義務規定之行政罰，且該條例關於一行為同
    時觸犯刑事法律及違反行政法上義務規定者，並無特別規定
    ，是汽車駕駛人一有酒後駕車經測定酒精濃度超過規定標準
    ，而同時涉有刑法第185 條之3 公共危險罪嫌時，道路交通
    管理處罰機關認有行政罰法第26條第1 項但書之情形，除科
    處罰鍰外，併得裁處其他種類行政罰（例如當場移置保管車
    輛、吊扣駕駛執照、施以道安講習等處分）。
四、次按汽車駕駛人，因違反本條例及道路交通安全規則之規定
    ，受「吊銷」駕駛執照處分時，「吊銷」其持有各級車類之
    駕駛執照，道路交通管理處罰條例第68條定有明文。此規定
    係於94年12月14日修正公布，並於95年3 月1 日施行，而修
    正前同條例第68條則係規定「汽車駕駛人，因違反本條例及
    道路交通安全規則之規定，受『吊扣或吊銷』駕駛執照處分
    時，『吊扣或吊銷』其持有各級車類之駕駛執照」，觀其修
    法意旨，係以「原條文將違規駕駛人所持有之各級車類駕駛
    執照一併吊扣或吊銷，失之過酷，影響人民工作及生活甚鉅
    」為由，而刪除吊扣駕駛人駕駛執照時，應吊扣駕駛人持有
    各級車類駕駛執照之規定。則依現行同條例規定已無得「吊
    扣」駕駛人持有他級駕駛執照之依據存在。是於吊扣駕駛人
    駕駛執照處分時，僅得「吊扣」其違規時所駕駛該級車類駕
    駛執照，以限制其繼續駕駛該級車類之權利；若無該級車類
    之駕駛執照，即無從執行吊扣駕駛執照之處分，而僅係應否
    依同條例第22條第1 項規定處罰駕駛人之問題。又行政行為
    對人民課以一定之義務或負擔，或造成人民其他之不利益時
    ，其所採取之手段，與行政機關所追求之目的間，必須有合
    理之聯結關係存在，亦即不得違反「不當聯結禁止原則」，
    若欠缺此聯結關係，此項行政行為即非適法（最高行政法院
    90年度判字第1704號判決參照）。況行政行為，採取之方法
    所造成之損害不得與欲達成目的之利益顯失均衡，行政程序
    法第7條第3款亦有明定，且有行政罰法第18條意旨可參。
五、經查：
  (一)本件異議人於前揭時、地，飲酒後已達不能安全駕駛動力交
    通工具之程度，仍駕駛自小客車，遭警攔停施以酒測，測試
    結果其呼氣中酒精濃度高達每公升1.18毫克，而為警以其違
    反道路交通管理處罰條例第35條第1 項第1 款規定開單舉發
    ，原處分機關據以裁處罰鍰4 萬9500元等情，為異議人坦承
    不諱，並有道路交通違規舉發單、裁決書附卷足憑，首堪認
    定。
  (二)關於罰鍰部分：異議人因同一酒後駕車之事實，另經臺灣高
    雄地方法院檢察署檢察官以98年度偵字第12188 號案件起訴
    ，並經本院於98年6 月30日以98年度審交易字第309 號判處
    有期徒刑5 月，如易科罰金，以1000元折算1 日，嗣經異議
    人提起上訴，尚未確定等情，有該起訴書、本院判決及臺灣
    高等法院被告前案紀錄表等件在卷足憑。是原處分機關對異
    議人另裁罰4 萬9500元罰鍰，依上開說明，乃係對性質相同
    之金錢裁罰，已依懲罰作用較強之刑事法律制裁後，就同一
    違規事實再為處罰，且本件「刑事法律處罰」尚未告確定，
    原處分機關對異議人裁處4 萬9500元罰鍰亦無從依道路交通
    管理處罰條例第35條第8 項規定與「本條例第92條第3 項所
    訂最低罰鍰基準規定」相較，是依行政罰法第26條立法意旨
    ，在原判決尚未實質確定前，行政機關尚無得為行政裁罰之
    餘地。
  (三)關於吊扣駕駛執照12個月部分：異議人駕駛系爭車輛違反道
    路交通管理處罰條例第35條第1 項第1 款之規定，本應吊扣
    其小型車駕照12個月。惟查異議人因領有較高級之職業聯結
    車駕駛執照，其他低級等車類即不再核發駕駛執照，而直接
    允許其得駕駛其他車輛，則異議人既無小型車駕駛執照之實
    體物可供吊扣，即無從執行該部分之處分。原處分以異議人
    無小型車駕駛執照可供吊扣，而吊扣其職業聯結車駕駛執照
    ，顯已逾越道路交通管理處罰條例第68條之修正沿革及規範
    意旨，即有違誤，而有得為撤銷之原因。
六、綜上，異議人以駕照若遭吊扣，將無以維生等語聲明異議，
    固無理由，惟原處分機關未考量上情，竟仍科處異議人罰鍰
    4 萬9500元，並吊扣其職業聯結車駕照12個月，於法不合，
    自應由本院將原處分撤銷，另為裁定如主文第2 項所示。至
    原處分裁處施以道安講習部分，揆諸前揭說明，既屬達成遏
    止酒後駕車之不法行為，維護道路交通用路權人之安全法益
    等行政目的所必要之罰鍰以外之其他種類行政罰，依行政罰
    法第26條第1 項但書之規定，該部分裁處於法並無違誤，併
    此敘明。
據上論結，依道路交通管理處罰條例第87條第2 項、道路交通案
件處理辦法第20條前段，裁定如主文。
中    華    民    國    98    年    9     月    30    日
                      交通法庭  法  官    王  琁
以上正本證明與原本無異。
如不服本裁定，應於收受送達後5 日內向本院提出抗告狀。
中    華    民    國    98    年    9     月    30    日
                                書記官    黃國忠


司法院資訊處製作；財團法人民間司法改革基金會備份。
